【裁判字號】    97,簡上,166
【裁判日期】    980108
【裁判案由】    傷害
【裁判全文】
臺灣桃園地方法院刑事判決             97年度簡上字第166號
公  訴  人  臺灣桃園地方法院檢察署檢察官
上  訴  人  乙○○
即  被  告
上列上訴人因傷害案件，不服本院97年度簡字第166號中華民國
96年12月31日第一審判決（聲請簡易判決處刑案號：95年度偵字
第22970 號），提起上訴，本院管轄之第二審合議庭判決如下：
    主  文
上訴駁回。
    事實及理由
一、本案經本院審理結果，認第一審以被告乙○○係犯刑法第
    277 條第1 項之傷害罪，並量處拘役40日，減為拘役20日，
    如易科罰金以新台幣2000元折算1 日，經核原審認事用法及
    量刑均無不當，應予維持，並引用第一審判決書所載事實、
    證據及理由。
二、本件上訴意旨略以：伊並未傷害告訴人丁○○，丁○○在原
    審作證時稱伊係在龍纖股份有限公司（下稱龍纖公司）2 樓
    將伊抓傷，嗣後卻翻異其詞證稱伊傷害之地點在龍纖公司警
    衛室旁，告訴人之證述前後反覆，委無足採；又案發當日在
    場維持秩序之員警甲○○並未全程在場，故其證詞亦不足採
    ；而告訴人丁○○並未就在上開龍纖公司2 樓受傷之事實提
    起告訴，檢察官亦未就此部分提起公訴，自應諭知不受理判
    決云云。經查：
  (一)證人即案發當日到場維持秩序之員警甲○○到庭具結證稱：
    案發當天即95年8 月5 日伊提早至下午1 時40分許到達龍纖
    公司現場，並且當日全程在場，同日約下午1 時50分許上訴
    人到達龍纖公司，上訴人執意要進入龍纖公司，雙方不斷叫
    罵及拉扯，上訴人有拿像筷子樣的東西挑釁告訴人，在上訴
    人及告訴人爭吵過程中，伊便發現告訴人臉上受有一道被劃
    傷之傷痕等語綦詳（參見本院卷第159-160 頁），證人甲○
    ○係上訴人申請到場維持秩序之員警，且告訴人在該日曾經
    表明不歡迎甲○○等員警到場維持秩序，而在維持秩序之過
    程中甲○○對雙方均稟持理性勸誡之態度，而與上訴人亦無
    怨隙，是證人甲○○之證詞並無維護告訴人之虞，應堪採信
    因此，足認告訴人臉部之傷害應係在雙方拉扯過程中由被告
    所導致。而證人即上訴人之女丙○○於本院審理時雖證述上
    訴人並未出手傷害告訴人云云，惟證人丙○○乃上訴人之女
    ，對於母親是否有出手傷害告訴人難免有避重就輕維護之情
    ，其證詞自難採憑，又證人即告訴人丁○○到庭具結之證述
    ，因告訴人本身難免有誇大之詞，且時隔日久，告訴人對細
    節部分亦多不復記憶，是告訴人之證詞亦難作為判斷基礎，
    附此敘明。
  (二)按刑法第23條規定：「對於現在不法之侵害，而出於防衛自
    己或他人權利之行為，不罰。但防衛行為過當者，得減輕或
    免除其刑」，準此，正當防衛之成立要件，除主觀上須有防
    衛意思外，客觀上則尚需具備防衛情狀及防衛行為，抑且，
    防衛行為尤須具有適當性及必要性始符合正當防衛之規定，
    方得援以阻卻違法，合先敘明。雖本件上訴人主張伊係出於
    正當防衛才會劃傷告訴人云云，惟經證人甲○○到庭具結證
    稱：在警衛室的時候，告訴人曾經拿起花盆，但並沒有丟又
    將花盆放下，雙方又開始有叫罵及拉扯，我們將雙方隔開後
    請他們2 人到告訴人辦公室談，結果到了辦公室雙方又為了
    一些文件爭吵，此時上訴人拿類似筷子的東西向告訴人挑釁
    ，在爭吵過程中，伊便發現告訴人臉上有被劃傷之傷痕等語
    明確（參見本院審理卷第160 頁），與證人甲○○前於原審
    審理時之證述：告訴人雖然拿起花盆，惟僅係作勢要丟，並
    沒有真的朝上訴人丟過去，且花盆是告訴人自己放下去的，
    並非伊制止的（見原審卷第79頁），…（按照你在檢察官偵
    訊時所講，是在有關告訴人拿起花盆的事情衝突過後，告訴
    人臉上才出現抓痕？）是的，沒有錯，但是花盆並沒有砸出
    去（見原審卷第82頁）等語甚詳，顯見告訴人雖有拿起花盆
    之舉，然並未將花盆丟擲出去，甚且，係在其自行將花盆重
    新擱置於地上後，因雙方又起另一波拉扯，係迄此次肢體衝
    突之事過後，告訴人之臉上方有受傷，足證在告訴人受傷之
    當下，告訴人並無欲持花盆擊、砸被告之意思及行為存在，
    此際，被告自無防衛之必要，上訴人主張伊係出於正當防衛
    始出手劃傷告訴人云云，顯係臨訟卸責之詞，委無足採。
  (三)至被告另又辯稱：告訴人並未就在上開龍纖公司2 樓受傷之
    事實提起告訴，檢察官亦未就此部分提起公訴，自應諭知不
    受理判決云云，經查，告訴人係在龍纖公司1 樓受傷，業如
    前述，因此本件自無未提出告訴或未提起公訴之情，上訴人
    所辯並不足採。
  (四)從而，原審斟酌上訴人既已請求公權力之保護卻棄之不用，
    竟仍一意孤行而主動尋釁、欲藉端惹事並自招危害始滋生本
    件衝突，所為已幾達於權利濫用之程度，無值寬宥之處，無
    須依刑法第23條但書規定以減輕其刑之餘地。而告訴人梗阻
    被告與會，猶有可責之處及被告犯後態度、告訴人所受傷勢
    等情狀，量處拘役40日，並依九十六年減刑條例減為拘役20
    日，如易科罰金以新台幣2000元折算1 日，亦屬妥適。從而
    ，被告之上訴，並非有理由，應予駁回。
據上論結，應依刑事訴訟法第455 條之1 第1 項、第3 項、第36
8 條、第373 條，判決如主文。
中    華    民    國    98    年    1    月    8     日
                  刑事第五庭審判長  法  官  潘政宏
                                    法  官  俞力華
                                    法  官  江春瑩
以上正本證明與原本無異。
不得上訴。
                                    書記官  羅婉榕
中    華    民    國    97    年    1     月    9     日
附錄本件論罪科刑法條全文
中華民國刑法第277條
（普通傷害罪）
傷害人之身體或健康者，處 3 年以下有期徒刑、拘役或 1 千元
以下罰金。
犯前項之罪因而致人於死者，處無期徒刑或 7 年以上有期徒刑；
致重傷者，處3 年以上10年以下有期徒刑。


司法院資訊處製作；財團法人民間司法改革基金會備份。
